【裁判字號】    98,聲,442
【裁判日期】    981124
【裁判案由】    訴訟救助
【裁判全文】
臺灣高等法院民事裁定                   98年度聲字第442號
聲 請 人  甲○○
上列聲請人因與相對人國家安全局間定暫時狀態處分之抗告事件
（本院98年度抗字第1782號），聲請訴訟救助，本院裁定如下：
    主  文
聲請駁回。
    理  由
一按當事人無資力支出訴訟費用者，法院應依聲請，以裁定准予
  訴訟救助；但顯無勝訴之望者，不在此限，民事訴訟法第107
  條第1 項定有明文。所謂顯無勝訴之望者，係指法院就當事人
  主張之事實，無須調查辯論，即知其應受敗訴之裁判者而言。
二按於爭執之法律關係，為防止發生重大之損害或避免急迫之危
  險或有其他相類之情形而有必要時，得聲請為定暫時狀態之處
  分，民事訴訟法第538 條第1 項定有明文。次按請求及假扣押
  之原因，應釋明之。釋明如有不足，而債權人陳明願供擔保或
  法院認為適當者，法院得定相當之擔保，命供擔保後為假扣押
  。關於假扣押之規定，於假處分準用之。關於假處分之規定，
  除別有規定外，於定暫時狀態之處分，準用之，民事訴訟法第
  526 條第1 項、第2 項、第533 條本文、第538 條之4 分別定
  有明文。是債權人聲請法院為定暫時狀態之處分，應就請求（
  指爭執法律關係存在）及假處分之原因（指有防止重大損害或
  避免急迫之危險或有其他相類之情形，而有就該爭執之法律關
  係定暫時狀態之必要），提出可供法院即時調查之證據釋明之
  ，債權人如未提出任何釋明，法院不得以命供擔保之方式補釋
  明之欠缺，而應以其聲請為無理由予以駁回。查聲請人向臺灣
  士林地方法院聲請對於相對人為定暫時狀態假處分，主張：相
  對人以執行公權力為藉口，持續凌虐、迫害伊，為此請求定暫
  時狀態處分，命相對人對伊停止監控、迫害、私刑等行為，並
  應先給付伊新台幣500 萬元以為保障云云，經該院以98年度裁
  全字第1966號裁定駁回之，聲請人不服，提起抗告（案號：本
  院98年度抗字第1782號），並聲請訴訟救助。惟查，本院審酌
  聲請人於該聲請事件及本院抗告事件所提出之證據（包括國家
  安全局91年6 月20日(91)恆為字第0008623 號書函、回執、台
  南縣警察局98年1 月14日南縣警勤字第0981900009號書函、台
  南縣東山鄉公所低收入戶證明書、刑事案件報案三聯單、診斷
  證明書、離職證明書、陳情書等影本，見本院卷第15至23頁）
  ，僅能釋明聲請人目前之經濟、精神狀態，與聲請人主張前述
  兩造間爭執之法律關係（即相對人對聲請人有不法侵害行為）
  毫無關連，聲請人就定暫時狀態處分之請求顯未為任何釋明，
  則本院無須調查辯論，即知聲請人對臺灣士林地方法院98年度
  裁全字第1966號裁定提起抗告，應受駁回之裁定。換言之，聲
  請人提起抗告，顯無勝訴之望，揆諸首揭說明，聲請人聲請訴
  訟救助，尚有未合，不應准許。
三據上論結，本件聲請為無理由，裁定如主文。
中    華    民    國    98    年    11    月    24    日
                    民事第四庭
                        審判長法  官  張劍男
                              法  官  彭昭芬
                              法  官  翁昭蓉
正本係照原本作成。
如不服本裁定，應於收受送達後10日內向本院提出抗告狀，並應
繳納抗告費新台幣１千元。
中    華    民    國    98    年    11    月    25    日
                              書記官  張淑芬

司法院資訊處製作；財團法人民間司法改革基金會備份。
